最高法院刑事裁定　　　　　　　　　　111年度台抗字第309號
抗　告　人　陳燦堂
上列抗告人因違反證券交易法等罪案件，不服臺灣高等法院臺南
分院中華民國111年1月20日延長限制出境、出海處分之裁定（10
9年度金上重更一字第54號），提起抗告，本院裁定如下：
    主  文
抗告駁回。
    理  由
一、本件原裁定以抗告人陳燦堂因違反證券交易法等罪案件，經
    原審認犯罪嫌疑重大，有刑事訴訟法第101 條第1項第3款所
    列之情形，雖無羈押之必要，但仍有限制出境、出海之必要
    ，因而依刑事訴訟法第93條之6規定，裁定自民國110年6月3
    日起限制出境、出海8 月。茲審酌抗告人及原審辯護人黃品
    淞律師具狀陳述之意見，並衡諸抗告人所涉證券交易法第17
    1條第1項第2款之非常規交易罪、同條項第3款之特別背信罪
    ，及同法第171 條第2項之背信罪（共4罪），犯罪嫌疑重大
    ，且其中所犯證券交易法第171條第2項之背信罪，係最輕本
    刑7年以上有期徒刑之重罪，而所涉上開4罪，復經原審分別
    判處有期徒刑2年、2年、3年、2年，合計已達有期徒刑9 年
    之重刑，考量重罪伴隨逃亡之高度可能，有相當理由認抗告
    人有逃亡之虞，而抗告人雖已具保新臺幣1,000 萬元，然為
    確保後續之審判或判決確定後刑罰執行程序得以順利進行，
    參酌本案訴訟進行程度，兼衡國家刑事司法權之有效行使、
    社會秩序及公共利益、抗告人之人身自由暨防禦權受限制程
    度等因素，因認抗告人仍有繼續限制出境、出海之必要，乃
    裁定自111年2月3日起延長限制出境、出海8月。
二、抗告人抗告意旨略以：本件對抗告人限制出境、出海，屬羈
    押代替型強制處分，必須經訊問抗告人之正當法律程序，不
    能以抗告人之書面陳述意見取代，原審未進行訊問抗告人之
    程序，逕裁定延長限制出境、出海，於法有違云云。
三、依刑事訴訟法第93條之2第1項、第93條之6 規定，將限制出
    境、出海之強制處分，區分為逕行限制出境、出海（獨立型
    限制出境），及替代羈押處分之限制出境、出海（羈押替代
    型限制出境）兩種類型，此兩種類型於初次處分時之程序有
    別。前者，檢察官或法官認有必要時，即得逕行為之；後者
    ，則須先經訊問程序，始為適法。惟關於其後是否延長限制
    出境、出海之決定，依第93條之6 所定羈押替代型限制出境
    之準用規定，兩者同有刑事訴訟法第93條之3 規定之適用。
    該條第4 項關於「法院延長限制出境、出海裁定前，應給予
    被告及其辯護人陳述意見之機會」之規定，乃在適度賦予被
    告及其辯護人意見陳述權，避免法院偏斷，並符干涉人民基
    本權利前，應給予相對人陳述意見機會之正當法律程序原則
    。而法院本此意旨賦予陳述意見之機會，並非限於通知到庭
    始可，其得審酌個案情節，決定是否通知被告及其辯護人到
    庭陳述意見，並調查相關事證，或由其等以書面方式陳述意
    見，如認事證足以達決定是否延長限制出境、出海之心證程
    度，自得予以裁定。本件依卷內資料，原審以110 年12月29
    日函通知抗告人及其原審辯護人，於文到5 日內具狀就是否
    延長限制出境、出海一事陳述意見，該函文業已合法送達，
    抗告人及原審辯護人黃品淞律師因而於111 年1月7日向原審
    具狀陳述書面意見，此有該函文、送達證書及刑事陳述意見
    狀可查。原審已審酌本案情節，通知抗告人及原審辯護人以
    書面方式陳述意見後，始為延長限制出境、出海之裁定，於
    法並無不合，並未妨害或剝奪抗告人及原審辯護人意見陳述
    權之行使，自難遽指其所踐行之程序為違法。抗告意旨執持
    前詞，任憑己意，指摘其程序違法，應認本件抗告為無理由
    ，予以駁回。
據上論結，應依刑事訴訟法第412條，裁定如主文。
中    華    民    國   111    年    3     月    3     日
                  刑事第三庭審判長法  官  徐  昌  錦  
                                  法  官  林  恆  吉  
                                  法  官  江  翠  萍  
                                  法  官  侯  廷  昌  
                                  法  官  林  海  祥  
本件正本證明與原本無異
                                  書記官
中    華    民    國   111    年    3     月    8     日